臺灣高等法院民事裁定
110年度抗字第1415號
抗  告  人  張藍捷  


相  對  人  財政部國有財產署北區分署

法定代理人  郭曉蓉  
上列當事人間請求回復原狀等事件，抗告人對於中華民國110年
10月12日臺灣臺北地方法院110年度訴字第6040號裁定提起抗告
，本院裁定如下：
    主  文
原裁定廢棄。
    理  由
一、按訴訟標的之價額，由法院核定；核定訴訟標的之價額，以
    起訴時之交易價額為準，無交易價額者，以原告就訴訟標的
    所有之利益為準；法院因核定訴訟標的之價額，得依職權調
    查證據，民事訴訟法第77條之1第1項、第2項、第3項分別定
    有明文。又訴訟標的之價額多寡，影響應踐行之訴訟程序，
    與公益有關，乃法院應依職權調查核定之事項，不受當事人
    主張之拘束。如法院未調查訴訟標的之價額，而命原告自行
    陳報，繼而以原告未陳報及繳納裁判費為由，裁定駁回原告
    之訴，自非允洽（最高法院90年度台抗字第468號裁定、108
    年度台聲字第189號裁定意旨採相同見解）。
二、抗告意旨略以：原裁定違背憲法第15條、第16條而有重大瑕
    疵，本件應判決回復抗告人之合法房地登記，註銷與本件無
    關之相對人為管理機關之登記等語。
三、經查，抗告人起訴狀訴之聲明記載：請求原法院回復原狀如
    複丈成果圖Ｂ區範圍（磚造面積111平方公尺），或賠償修繕
    費用：原法院核定標的物價格為新臺幣165萬元等語（見原
    審卷第15頁）。原法院於民國（下同）110年9月23日以110
    年度補字第1833號裁定，命抗告人於裁定送達後5日內補正
    應受判決事項之聲明，另應查報訴訟標的價額，並依民事訴
    訟法第77條之13所定費率繳納裁判費，逾期未補正，即駁回
    抗告人之訴（見原審卷第47頁）。抗告人於110年9月30日提
    出陳報狀，應受判決事項之聲明記載：請求相對人回復抗告
    人登記之合法房地地號，請求原法院強制執行回復登記等語
    （見原審卷第51頁），原法院認抗告人仍未補繳裁判費，乃
    以原裁定駁回抗告人之訴。惟訴訟標的之價額多寡，影響應
    踐行之訴訟程序，與公益有關，乃法院應依職權調查核定之
    事項，原法院如認依抗告人起訴狀訴之聲明及陳報狀應受判
    決事項之聲明，關於請求之法律關係仍有未明，得行使闡明
    權命抗告人進一步說明或補正，而就訴訟標的之價額予以調
    查核定，然原法院命抗告人自行查報訴訟標的之價額，繼而
    以抗告人未繳納裁判費為由，以原裁定駁回抗告人之訴，尚
    有未洽。抗告意旨指摘原裁定不當，求予廢棄，為有理由，
    爰由本院廢棄原裁定，發回原法院另為適法之處理。
四、據上論結，本件抗告為有理由，爰裁定如主文。　　
中　　華　　民　　國　　110 　年　　12　　月　　29　　日
                  民事第十庭    
                      審判長法  官  黃嘉烈
                            法  官  高明德
                            法  官  張文毓
正本係照原本作成。
本裁定除以適用法規顯有錯誤為理由外，不得再抗告。如提起再
抗告，應於收受送達後10日內委任律師為代理人向本院提出再抗
告狀。並繳納再抗告費新臺幣１千元。
中　　華　　民　　國　　110 　年　　12　　月　　29　　日
　　　　　　　　　　　　　
　　　　　　　　　　　　　  書記官  劉文珠